臺灣臺南地方法院刑事判決　　　　　　　　　　　　　九十一年度交訴字第六六號
　　公　訴　人　臺灣臺南地方法院檢察署檢察官
　　被　　　告　甲○○
右列被告因公共危險案件，經檢察官聲請簡易判決處刑（九十年度偵字第一三二一六
號），本院新營簡易庭認為不宜，移由本院普通庭審理，本院判決如左：
    主  文
甲○○駕駛動力交通工具肇事，致人傷而逃逸，處有期徒刑拾月。緩刑肆年。
被訴酒後駕車之公共危險罪部分無罪。
    理  由
一、甲○○於民國九十年十月二十三日晚間，酒後駕駛車牌號碼ＨＰ九—二一八號重
    型機車（酒後駕車之公共危險罪部分另為無罪之諭知），沿台南縣六甲鄉○○村
    ○○街，由南往北方向行駛，而於同日晚間十時三十分許，途經該街八十四號前
    時，因疏未注意車前狀況，以致不慎撞及徒步行經該地點之行人史陳緞，造成史
    陳緞倒地而受有頭部外傷等傷害（傷害部分未據史陳緞告訴）。豈知甲○○駕車
    肇事，並致史陳緞受傷後，其人、車雖亦一併倒地，但甲○○起身後竟未前去查
    看史陳緞之傷勢，且未採取任何救護措施，或報警前來處理，隨即逕行駕車逃離
    現場。後經警據報循線查知上開肇事機車係毛宏誌所有，而於肇事當時借予甲○
    ○騎用，乃查獲上情。
二、案經台南縣警察局麻豆分局報告臺灣臺南地方法院檢察署檢察官偵查起訴。
    理  由
一、有罪部分：
    （一）右述犯罪事實，業據被告甲○○於警訊時及偵審中坦白承認，核與被害人
          史陳緞於警訊時所指述，以及證人即將前述機車借予被告騎用之毛宏誌於
          警訊時所證稱之情節均相符合，且有道路交通事故調查報告表一紙及現場
          蒐證照片六張附卷可參。
    （二）其次，被告甲○○駕車肇事致被害人史陳緞到地受傷後，不僅未查看被害
          人之傷勢，且未留在現場與被害人處理善後事宜，亦未打電話叫救護車前
          來救護被害人，或報警前來現場處理，隨即駕車逕自逃離現場，是本件被
          告於案發當時，在知悉其所駕駛之機車撞及他人成傷之情況下，竟仍逕自
          駕車逃離現場，顯見其駕車肇事逃逸之公共危險犯行，應可認定。
    （三）核被告甲○○上開所為，係犯刑法第一百八十五條之四之駕車肇事逃逸罪
          。本院審酌被告犯罪之動機、目的、手段，其生活狀況、智識程度，與本
          件犯罪所生之危險、損害，及被告駕車肇事後，不顧被害人史陳緞業已受
          傷之事實，竟仍駕車逃離現場，其惡性雖非輕微，但被告犯罪後業就其所
          為坦白承認，且肇事後已與被害人就過失傷害部分之民事損害賠償事宜，
          達成和解，亦有台南縣六甲鄉調解委員會調解筆書一份在卷足證，其犯罪
          後態度尚稱良好等一切情狀，量處如主文所示之刑。又被告前未曾受有期
          徒刑以上刑之宣告，亦有臺灣高等法院被告全國前案紀錄表一紙在卷為憑
          ，其經此教訓後，應知所警惕，而無再犯之疑慮，本院因認所宣告之刑，
          以暫不執行為適當，併諭知緩刑四年，以勵自新。
二、無罪部分：
    （一）公訴意旨略以：被告甲○○於民國九十年十月二十三日晚間，飲酒後業已
          達於不能安全駕駛動力交通工具之程度，竟仍駕駛車牌號碼ＨＰ九—二一
          八號重型機車，沿台南縣六甲鄉○○村○○街，由南往北方向行駛，而於
          同日晚間十時三十分許，途經該街八十四號前時，因酒後注意力不集中，
          而疏未注意車前狀況，以致不慎撞及徒步行經該地點之被害人史陳緞，造
          成被害人史陳緞受有頭部外傷等傷害（傷害部分未據史陳緞告訴），因認
          被告另涉有刑法第一百八十五條之三酒後駕車之公共危險罪嫌。
    （二）按犯罪事實應依證據認定之，無證據不得推定其犯罪事實；又不能證明被
          告犯罪或其行為不罰者，應諭知無罪之判決，刑事訴訟法第一百五十四條
          及第三百零一條第一項分別定有明文。
    （三）次按，刑法第一百八十五條之三所定酒後駕車之公共危險罪，其犯罪構成
          要件為：行為人有服用毒品、麻醉藥品、酒類或其他相類之物；業已
          達於不能安全駕駛動力交通工具之程度；並有駕駛動力交通工具之事實
          。而行為人之行為，有無該當本罪之犯罪構成要件，其主要關鍵乃在於行
          為人飲酒後，是否業已達不能安全駕駛之程度而仍駕車於道路上行駛。至
          於所謂「不能安全駕駛」，則係抽象之法律概念，應依實際狀況，並衡以
          社會一般人之認知觀念而為認定。而依臺灣高等法院檢察署所彙編之刑法
          第一百八十五條之三酒後駕車「不能安全駕駛」認定標準之相關論文資料
          一書中，臺灣大學醫學院附設醫院吳木榮醫師、台北醫學院附設醫院蔡尚
          穎醫師、中央警察大學交通學系暨交通管理研究所程玉傑先生、蔡中志教
          授等人之研究著作中，均對血液中、呼氣中酒精之濃度對汽車駕駛人之影
          響提出報告。一般認為血液中酒精濃度在三０－五０ｍｇ／ｄＬ時，駕駛
          能力將會變差，在五０－一００ｍｇ－ｄＬ時，則有多話、大笑、感覺障
          礙之情形，而在一００－一五０ｍｇ－ｄＬ時，會有說話含糊、腳步不穩
          之情況、且可能會噁心，至於在一五０－二００ｍｇ／ｄＬ時，則有明顯
          酒醉、噁心、步履蹣跚之狀態（而經研究呼氣中酒精濃度與血液中酒精濃
          度比為二千比一至二千三百比一之間）。再者，另如法務部函文內容所述
          ，呼氣中酒精濃度如達０．五五ｍｇ／Ｌ時，其肇事率為一般人之十倍，
          該部在參酌上述理論後，認為在呼氣酒精濃度達０．五五ＭＧ／Ｌ之程度
          時，即可認定為不能安全駕駛。至於法務部雖另又以在未達該標準時，假
          若參酌其他事證，亦可認定駕駛人已達不安全駕駛之程度時，則仍有刑法
          第一百八十五條之三規定之適用（此有法務部八十八年五月十八日法八八
          檢字第一六六九號函可資參照）；綜上所述，可知駕駛人是否達於不能安
          全駕駛之程度，原則上應依駕駛人肇事後，經檢測而得之吐氣或血液酒精
          濃度結果，以為判斷之基準，假若駕駛人肇事後，並未進行酒精濃度測試
          ，則除有顯而易見之無法安全駕車情形外，原則上仍不得僅因駕駛人酒後
          駕車肇事之結果，即遽然推論駕駛人肇事當時，業已陷於不能安全駕駛之
          程度。
    （四）本件公訴人認被告甲○○另涉有前開酒後駕車之公共危險罪嫌，無非係以
          被告騎機車肇事前，曾有飲酒之事實，及其酒後駕車撞及被害人史陳緞並
          致被害人受傷等情為其主要論據。然被告甲○○則堅決否認有何酒後駕車
          之公共危險犯行，辯稱：其雖有酒後駕車之行為，但其飲酒後尚可安全駕
          駛，並無意識不清之情形，本件車禍之發生與其酒後駕車並無直接關係等
          語。
    （五）經查，本案被告甲○○雖不否認有酒後駕車，並撞及被害人史陳緞成傷之
          事實，然被告駕車肇事逃逸後，係於九十年十月二十八日下午，始為台南
          縣警察局麻豆分局警員查獲到案，因已事隔多日，故無從施以酒精濃度測
          試等情，則有台南縣警察局麻豆分局九十一年三月二十日麻警刑字第０九
          一０００三三八四號函一紙在卷足參，顯見被告肇事當時之酒精濃度數值
          究為多少？實際上已無從查證。此外，亦查無其他相關事證，足以證明被
          告酒後駕車時，業有達於不能安全駕駛之情形。因之，本件被告飲酒後是
          否業已達於不能安全駕駛動力交通工具之程度，不僅沒有任何科學證據以
          供判斷推論，且亦無其他積極事證，足以證明其酒後駕車時，確已陷於不
          能安全駕駛之狀態。基此並參照前述說明，本件尚難只因被告有酒後駕車
          肇事之行為，即遽然推論被告於肇事當時，業已陷於不能安全駕駛之程度
          。此外，復查無其他積極證據，足資證明被告涉有公訴人所指之酒後駕車
          之公共危險犯行，依據首開說明，此部分不能證明被告犯罪，故應為被告
          無罪判決之諭知。
據上論斷，應依刑事訴訟法第四百五十二條、第二百九十九條第一項前段、第三百零
一條第一項，刑法第一百八十五條之四、第七十四條第一款，判決如主文。
中      華      民      國      九十一      年     四     月      四    日
                                      臺灣臺南地方法院交通法庭
                                          法  官  陳  志  成
右正本證明與原本無異。
如不服本判決，應於判決送達後十日內，向本院提出上訴狀。
                                          書記官  彭  建  山
中      華      民      國      九十一      年     四     月      八    日
附錄本案論罪科刑法條全文：
刑法第一百八十五條之四
駕駛動力交通工具肇事，致人死傷而逃逸者，處六月以上五年以下有期徒刑。
